【裁判字號】    99,簡上附民,11
【裁判日期】    990617
【裁判案由】    妨害名譽
【裁判全文】
臺灣高雄地方法院刑事附帶民事訴訟判決
原      告    乙○○
被      告    甲○○
上列被告因妨害名譽案件（本院98年度簡上字第930 號），經原
告提起附帶民事訴訟，請求損害賠償，本院判決如下：
    主  文
被告甲○○應給付原告新臺幣伍仟元，及自民國九十九年三月三
十日起至清償日止，按週年利率百分之五計算之利息。
原告其餘之訴駁回。
    事實及理由
一、本件原告主張：被告甲○○於民國97年12月17日上午11時許
    ，在位於高雄縣林園北路201 號之高雄縣政府警察局林園分
    局之大廳，基於誹謗及公然侮辱之犯意，在不特定多數人得
    以共見共聞之林園分局大廳內，當場以到處亂告人、告別人
    三年、四處為亂、精神異常等語指摘原告，又以「我告你文
    化流氓」等語侮辱原告，足以貶抑、毀損原告之人格及社會
    評價。爰依法請求非財產上之損害賠償，並聲明請求被告給
    付原告新臺幣（下同）40萬元，及自起訴狀繕本送達翌日起
    至清償日止，按年息百分之5計算之利息。
二、被告甲○○則以：伊並未有誹謗及公然侮辱之犯意，係原告
    挪用林園鄉活動中心圖書館之報紙及電力，伊要糾正原告之
    行為，且伊當時在警察局說的，係要喚醒警察行使公權力，
    並向警察請教法律問題，因此伊係對警察說而不是對告訴人
    說，更不是對民眾說，而伊會說上開言語，係因告訴人先挑
    釁說「我告你半年為何都不告我」，所以伊才講這些話，另
    告訴人不但告圖書館工讀生，還告圖書館館長林銀和，在林
    園鄉活動中心到處告人，伊係為公益等語，資為抗辯。並聲
    明請求駁回原告之訴。
三、得心證之理由
  (一)按因犯罪而受損害之人，於刑事訴訟程序得附帶提起民事訴
    訟，對於被告及依民法負賠償責任之人，請求回復其損害；
    附帶民事訴訟之判決，應以刑事訴訟判決所認定之事實為據
    ，刑事訴訟法第487 條第1 項、第500 條前段分別定有明文
    。次按因故意或過失，不法侵害他人之權利者，負損害賠償
    責任；不法侵害他人之身體、健康、名譽、自由、信用、隱
    私、貞操，或不法侵害其他人格法益而情節重大者，被害人
    雖非財產上之損害，亦得請求賠償相當之金額，民法第184
    條第1 項前段、第195 條第1 項前段亦規定甚明。又名譽被
    侵害者，關於非財產上之損害，加害人雖亦負賠償責任，但
    以相當之金額為限，所謂相當，自應以實際加害情形與其名
    譽影響是否重大，及被害者之身分地位與加害人經濟狀況等
    關係定之，且慰藉金之賠償須以人格權遭遇侵害，使精神上
    受有痛苦為必要，其核給之標準固與財產上損害之計算不同
    ，然非不可斟酌雙方身分資力與加害程度，及其他各種情形
    核定相當之數額（最高法院47年臺上字第1221號、51年臺上
    字第223 號判例意旨可資參照）。
  (二)查本件原告起訴主張被告於97年12月17日上午11時許，在高
    雄縣政府警察局林園分局之大廳，基於公然侮辱之犯意，在
    不特定人得以共見共聞之林園分局大廳，以「我告你文化流
    氓」、「精神異常」之言語辱罵乙○○，足以貶抑原告之名
    譽及社會人格評價之事實，業據本院以98年度簡上字第930
    號刑事判決判處被告甲○○有罪在案，是原告此部分之主張
    應堪信為真實。至原告雖另主張被告甲○○於上開時地亦有
    以到處亂告人、告別人三年、四處為亂等語誹謗原告，惟上
    開刑事判決並未認定認定被告該部分有誹謗罪之犯行，是原
    告此部分之主張即為無理由。
  (二)就被告公然侮辱部分，既經刑事判決有罪在案，則原告主張
    因受上開侮辱，其名譽權受被告不法侵害，精神上受有相當
    之痛苦而請求非財產上之損害賠償，即可認定。至賠償之金
    額，本院審酌原告目前為自由業，於97年度名下無財產，而
    被告於97年度之薪資所得為10,735元，股利憑單所得242 元
    ，另有汽車2 部，及投資之財產價值為182,200 元等情，有
    兩造97 年 度稅務電子閘門財產所得調件明細表存卷可參（
    見本院簡上附民卷第4 至6 頁），再參酌被告辱罵原告之言
    語內容、地點等客觀情狀，以及本件起因實係當日兩造互相
    爭吵而引起等情形，認原告請求被告賠償之非財產上損害，
    以5 千元為適當，逾此部分之請求，尚屬無據，應予駁回。
四、綜上所述，原告本於民法第184 條第1 項前段、第195 條第
    1 項前段之侵權行為法律關係，請求被告給付5 千元，洵屬
    正當，應予准許。逾此部分之請求，為無理由，應予駁回。
五、本件主文第1 項所命給付之金額雖未逾50萬元，惟本件為不
    得上訴之事件，經本院判決即告確定，自無依民事訴訟法第
    389 條第1 項第5 款之規定職權宣告假執行之必要，併予敘
    明。
六、據上論結，原告之訴為一部有理由，一部無理由，依刑事訴
    訟法第502 條第1 項、第2 項、第49 1條第10款，民事訴訟
    法第389 條第1 項第5 款，判決如主文。
中    華    民    國    99    年    6    月     17    日
                  刑事第十三庭  審判長  法  官  黃蕙芳
                                        法  官  王參和
                                        法  官  王宗羿
以上正本證明與原本無異。
不得上訴。
中    華    民    國    99    年    6     月    18    日
                                         書記官 蔡毓琦

司法院資訊處製作；財團法人民間司法改革基金會備份。
